【裁判字號】    88,自,106
【裁判日期】    890419
【裁判案由】    詐欺
【裁判全文】
臺灣雲林地方法院刑事判決
    自  訴  人  庚○○
    被      告  辛○○
    選任辯護人  林金陽律師
    被      告  乙○○
右列被告因詐欺案件，經自訴人提起自訴及檢察官移送併辦（八十八年度偵字第五
九二），本院判決如左：
    主  文
辛○○、乙○○均無罪。
    理  由
一、自訴意旨略以：被告辛○○係位於雲林縣斗六市洪揚醫院復建科之主治醫師，其
    於民國（下同）八十五年十一月間邀請自訴人庚○○進入洪揚醫院復建科工作後
    ，被告辛○○竟與其妻被告乙○○（亦在洪揚醫院擔任護士）基於意圖為自己不
    法所有之犯意聯絡，未經洪揚醫院院長甲○○之同意，於八十六年一月十七日在
    洪揚醫院共同偽造乙份「洪揚醫院復建科契約書」，其上虛偽記載被告辛○○與
    甲○○約定，由被告辛○○以新台幣（下同）四百萬元向甲○○購買洪揚醫院復
    建科全部醫療器材及五年經營權，並在其上偽造甲○○之署押，被告辛○○、乙○○進而於同年一月三十日在洪揚醫院，出示上開偽造之「洪揚醫院復建科契約
    書」給自訴人庚○○看，佯稱業與甲○○簽約取得洪揚醫院復建科五年經營權，
    邀自訴人庚○○加入合夥經營洪揚醫院復建科（總資本額五百萬元，分為十股，
    每股五十萬元），自訴人庚○○不疑有他而加入三股，之後被告辛○○、乙○○
    又將其四股中之二股賣給自訴人庚○○，自訴人庚○○乃於八十六年一月三十日
    將二百五十萬元匯款至被告辛○○開設在臺灣銀行斗六分行之活期儲蓄存款帳戶
    內。不料被告辛○○自八十八年八月五日起未去洪揚醫院上班，之後自訴人庚○○才知道被告辛○○和甲○○於八十六年一月十七日所簽訂之右開「洪揚醫院復
    建科契約書」，係被告辛○○、乙○○所偽造，至此自訴人庚○○方知受騙，因
    認被告辛○○、乙○○涉犯刑法第二百十六條、第二百十條之偽造私文書罪及第
    三百三十九條第一項之詐欺取財罪嫌。
二、按犯罪事實應依證據認定之，無證據不得推定其犯罪事實，刑事訴訟法第一百五
    十四條定有明文。復按告訴人之告訴無非以使被告受到刑事訴追為目的，其陳述
    是否與事實相符，仍應調查其他證據以資審認，必告訴人所述被害情形，無瑕疵
    可擊，而就其他方面調查又與事實相符，始足據為認定犯行之基礎。此之所謂證
    據，係指積極之證據而言，故如無確切之積極證據，足以證明被告之犯罪事實，
    即令被告不能為有利之反證，亦不能遽論以罪刑。亦即認定不利於被告之事實，
    須依積極證據，苟積極證據不足為不利於被告事實之認定時，即應為有利於被告
    之認定，更不必有何有利之證據（最高法院三十年上字第八一六號判例參照）。
    次按刑法第三百三十九條之詐欺罪，係以行為人於行為之初，即意圖為自己不法
    所有為其主觀構成要件，行為人須有以不法取得財物之意實施詐欺行為，而被害
    人因此詐欺行為致其為財產上之處分而受損害為要件。又債務人於債之關係成立
    後，如有債務不履行之情形，在一般社會經驗上可能之原因甚多，縱有遲延給付
    或不為給付之情事，苟無足以認定其在債之關係發生時即自始故意藉此詐財，仍
    不得僅以違反債信之客觀事態，推定債務人有詐欺取財之不法意圖。
三、訊據被告辛○○固坦承上開「洪揚醫院復建科契約書」係其所書寫，且其上甲○○之署押亦係被告辛○○所寫之事實不諱，惟堅絕否認有何右揭偽造私文書及詐
    欺取財之犯行，辯稱：伊於八十六年一月十七日確實有與甲○○約訂上開「洪揚
    醫院復建科契約書」所記載之內容，並由伊書立契約書寫上雙方姓名後，拿給甲○○之妻丁○○蓋章，伊取得蓋有甲○○印章之上開「洪揚醫院復建科契約書」
    原本後，伊再於八十六年一月三十日與庚○○、壬○、丙○○簽訂合伙契約書，
    庚○○才會將股金二百五十萬元匯款至伊開設在臺灣銀行斗六分行之活期儲蓄存
    款帳戶內，且伊的確有經營洪揚醫院復建科，起初並有按月將紅利分給合夥人庚○○、壬○、丙○○，但因後來伊投資股票虧損，且伊簽賭六合彩，因而積欠地
    下錢莊很多錢，並遭黑道逼債逃匿，伊才會自八十八年八月五日未去洪揚醫院上
    班，伊並無詐欺取財之意，且伊太太乙○○完全不知情等語，而被告乙○○則辯
    稱：庚○○所指述之情事，伊均未在場，伊完全不知情等語。經查：
    (1)雖證人甲○○及其妻丁○○均到院證稱：右開「洪揚醫院復建科契約書」並非
      真正，且辛○○係受僱於洪揚醫院，並非向洪揚醫院承包復建科來經營云云，
      惟自訴人庚○○陳稱：復建科人事權及財務權都是辛○○在負責，甚至有很多
      人想透過甲○○的關係進入復建科工作，辛○○會徵詢我的意見後再決定是否
      讓其至復建科工作等語，由此可知，倘被告辛○○係受僱於甲○○，當有人透
      過甲○○之關係欲進入復建科工作時，被告辛○○豈有權利阻止其進入復建科
      工作；而證人甲○○既證稱：洪揚醫院復建科員工之薪資其中一半係由辛○○
      發放，另一半則由復建科之營收來發放，而復建科員工之健保費亦由洪揚醫院
      派員向辛○○收取等語，若被告辛○○係受僱於甲○○，則洪揚醫院復健科員
      工之薪資理應全數由甲○○自行發放，健保費亦應於發放薪資前預先扣除，方
      是正辦，焉有先將復建科員工之健保費，連同薪資先交給被告辛○○後，再迂
      迴由被告辛○○扣除健保費後再繳回洪揚醫院之理；
    (2)證人癸○○、己○○、子○○於本院調查時皆證稱：伊等皆由辛○○聘請至洪
      揚醫院復建科工作，而且辛○○還未離開洪揚醫院復建科時，伊等每天上班（
      早班四小時、午班四小時、晚班三小時）雖早、午班須上八小時，但早、晚班
      及午、晚班均只須上七小時即可，但現在每天上班合計若只有七小時，還需補
      上一小時的班，辛○○還在洪揚醫院復建科時不用補這一小時的班，另辛○○
      還未離開時不用打卡，現在要打卡，且午、晚餐時辛○○有給五十元之津貼，
      現在則沒有此項福利等語，由上可知，倘被告辛○○係受僱於甲○○所經營之
      洪揚醫院，基於員工之管理，決不可能出現一院兩制之情形，故被告辛○○供
      稱其確有於八十六年一月十七日與甲○○簽訂上開「洪揚醫院復建科契約書」
      ，應屬真實；
    (3)證人癸○○、己○○、子○○於本院調查時另皆證稱：辛○○離開洪揚醫院復
      建科後，洪揚醫院有要求伊三人與醫院簽約，一年一聘各等語，若證人癸○○
      、己○○、子○○自始即係由洪揚醫院所聘僱，僅係分配在復建科工作，則被
      告辛○○離開洪揚醫院復建科後，既然證人癸○○、己○○、子○○自始就在
      洪揚醫院復建科工作，則洪揚醫院何須再與證人癸○○、己○○、子○○簽訂
      一年一聘之契約，足見洪揚醫院應係認為證人癸○○、己○○、子○○受僱在
      洪揚醫院復建科工作，係被告辛○○個人所聘僱，與洪揚醫院無關，洪揚醫院
      才會在被告辛○○離開洪揚醫院復建科後，再與證人癸○○、己○○、子○○
      簽訂一年一聘之契約；
    (4)被告辛○○於八十六年一月三十日與自訴人庚○○及合夥人壬○、丙○○簽訂
      合伙契約書，共同經營洪揚醫院復健科後，至八十八年八月五日被告辛○○遭
      黑道逼債逃匿為止，前後長達有二年半的時間，且自訴人庚○○及合夥人壬○
      、丙○○於本院調查時均證稱：伊等與辛○○簽訂合伙契約書後，辛○○有依
      約付過數次股利等語，倘被告辛○○有詐欺合夥人之意，被告辛○○大可在收
      受合夥股金後即捲款逃匿，焉有繼續經營洪揚醫院復建科二年六個月，並支付
      數次股利予合夥人之理；又被告辛○○若有詐騙合夥人之意，則其應會拒絕讓
      合夥人有機會知悉其係如何經營洪揚醫院復建科才是，不可能僱用自訴人庚○○及合夥人丙○○之女兒戊○○、黃姵禎在洪揚醫院復建科工作，以便隨時監
      督被告辛○○是否有在經營洪揚醫院復建科之理；
    (5)被告辛○○係因投資股票及簽賭六合彩虧損，因而向地下錢莊借錢，但因無法
      清償，遭黑道逼債，被告辛○○才會在八十八年八月五日逃匿他鄉，而非被告
      辛○○自始即有詐騙合夥人之意；
    (6)自訴人庚○○於本院調查時既陳稱：辛○○出示上開「洪揚醫院復建科契約書
      」給伊看，並與伊簽訂合伙契約書時，其妻乙○○並未在場，乙○○應不知情
      等語，且被告辛○○堅稱：伊太太乙○○完全不知情等語，尚不得徒憑自訴人
      庚○○前後不一之指述，認定被告乙○○有共同為本件犯行；
    綜上所述，被告辛○○、乙○○所辯，尚堪採信。被告辛○○之所以能負責經營
    洪揚醫院復建科，其應係憑藉上開「洪揚醫院復建科契約書」，甲○○才會將洪
    揚醫院復建科交給被告辛○○來經營，足見上開「洪揚醫院復建科契約書」應屬
    真正。且被告辛○○與自訴人庚○○簽訂合伙契約書，既未施用詐術，而自訴人
    庚○○亦非因陷於錯誤才將將二百五十萬元匯款給被告辛○○，揆諸上開說明，
    本件顯與詐欺取財罪之犯罪構成要件不符，而屬債務不履行之民事糾葛，灼然甚
    明。此外，復查無其他積極證據足認被告辛○○、乙○○有何右揭詐欺取財及行
    使偽造私文書之犯行，自應均為無罪諭知。
據上論斷，應依刑事訴訟法第三百四十三條、第三百零一條第一項，判決如主文。
中      華      民      國      八十九      年      四    月    十九    日
                    臺灣雲林地方法院刑事第二庭
                                            法  官  倪  彰  鴻
右正本證明與原本無異。
如不服本判決，應於判決送達後十日內向本院提出上訴狀( 應附繕本 )。
                                             書記官  吳  丕  顯
中      華      民      國      八十九      年      四    月    十九    日
刑法第二百十六條
行使第二百十條至第二百十五條之文書者，依偽造、變造文書或登載不實事項或使登
載不實事項之規定處斷。
刑法第二百十條
偽造、變造私文書，足以生損害於公眾或他人者，處五年以下有期徒刑。


司法院資訊處製作；財團法人民間司法改革基金會備份。
